臺灣高等法院臺中分院民事判決　九十年度重訴字第六九號
　　　原　　　告　甲○○
　　　被　　　告　乙○○在監.
右當事人間因請求侵權行為損害賠償事件，本院判決如左︰
    主  文
被告應給付原告新臺幣伍佰柒拾捌萬伍仟捌佰玖拾玖元，及自九十年六月一日起，
至清償日止，按年息百分之五計算之利息。
原告其餘之訴駁回。
訴訟費用由被告負擔二分之一，餘由原告負擔。
本判決第一項於原告以新臺幣壹佰玖拾貳萬捌仟元為被告供擔保後，得假執行。
原告其餘假執行之聲請駁回。
    事實及理由
甲、本件原告起訴主張：原告甲○○係被害人李啟通之配偶。緣被告乙○○於八十八
    年九月二十九日晚上，與朱志明、許志銘在台中市○○路三八二號綺麗世界卡拉
    ＯＫ店消費時，乙○○指責該店經理蕭錦卿多管閒事，干涉其私生活，發生糾紛
    ，而遭蕭錦卿及另一經理李啟通糾眾毆傷。三人心生不滿，思欲報復，乃於同年
    十月一日晚上十一時許，雙方約定在台中市○○路大功圓ＫＴＶ談判和解事宜時
    ，藉機圍毆報復。除乙○○，朱志明、許志銘三人外另邀同謝志明，再由謝志明
    糾結不詳姓名之成年男子打手（飆車族）多人到場參與。蕭錦卿除與李啟通同行
    外，另邀與乙○○結識之楊日然充任協調人。楊日然到達後，提議轉往太平故鄉
    ＫＴＶ商談，並由其駕駛自用小客車載乙○○在前先行，蕭錦卿、李啟通則與朱
    志明、許志銘同搭朱志明友人林郁聲所駕駛之小客車，與謝志明及其糾結到場之
    打手多人（或騎機車或搭車）在後隨行。途中李啟通因不堪朱志明、許志銘等人
    之毆打（蕭錦卿亦被毆打成傷，未據告訴），於行經台中市○○路與精武路口紅
    燈時，開門跳車未果，反被押上謝志明駕駛之紅色小客車，並由朱志明以行動電
    話向另車之乙○○報告狀況。乙○○獲悉上情狀，益加不滿，認其故意節外生枝
    ，乃萌將其圍毆致死亦所不顧之間接殺人犯意，指示同有該項犯意聯絡之各該隨
    行同夥，到台中市○○路長福橋上會合，予以圍毆，乙○○之車先到橋上等候，
    謝志明紅色小客車及朱志明、許志銘內載蕭錦卿白色小客車及其他隨行同夥，隨
    後陸續趕到橋上。謝志明及其車上不詳姓名同夥多人，旋將李啟通拖下車痛毆，
    其他隨行同夥，包括謝志明、朱志明、許志銘等均參與圍毆，拳打腳踢，不顧其
    死活。乙○○雖未直接下手，參與圍毆，惟放任其同夥橫下毒手，未予阻止，或
    令其適可而止，復於蕭錦卿見狀深恐發生命案，下車趨前向其求情，放李啟通一
    馬，不要再打時，猶仍置之不理，雖其於斯時亦曾從橋上下車，眼見李啟通已遍
    體鱗傷，倒臥地上，仍不令其同夥停手，終使李啟通無力反抗倒地，被多人將之
    丟下長福橋，造成胸腔出血及頭部外傷，顱內出血，當晚即不治死亡。為此依侵
    權行為之法律關係，請求被告賠償扶養費新台幣（下同）三百七十八萬五千八百
    九十九元；精神慰撫金七百萬元及其法定遲利息。
    被告則以：伊未觸犯殺人罪，故並無賠償責任，並請求駁回原告之訴等語，資為
　　抗辯。
乙、得心證之理由：
一、本件原告主張：被告於前開時、地，夥同朱志明、許志銘、謝志明及其他不詳姓
    名之成年人多人．基於共同殺人犯意聯絡，並由被告主導，分由多人下手殺死被
    害人李啟通乙節，業經共犯朱志明及證人蕭錦卿、楊日然、郭永山、莊聖維分別
    於偵查及刑案審理中供證明確，而被告亦不否認案發後即行逃匿，迨八十九年七
    月六日始在台北縣新店鎮藏匿處為警緝獲，先後逃亡達八個月之久，且於案發當
    晚即擬請人作不在場明，以規避刑責，凡此，均為被告所不否認之事實（見偵查
    卷七、四十五頁、本院刑事卷七十一、一○三頁）；而李啟通係遭多人圍毆嚴重
    受傷，最後被兇手從橋上丟下河床不治死亡，亦經檢察官督同法醫院相驗、解剖
    在卷，有驗斷書、解剖紀錄及照片多幀，分附相驗，偵查卷可憑。又被告因殺人
    案件，經台灣台中地方法院檢察署檢察官以八十九年偵字第一一四五九號案件起
    訴後，嗣經台灣台中地方法院八十九年度重訴字第二０七六號、本院九十年度上
    訴字第七二二號及最高法院九十年度台上字第六三七０號刑案審理後，以共同殺
    人罪，判處被告有期徒刑十四年，褫奪公權六年確定在案，此經本院調閱上開卷
    宗，審閱無誤，是被告雖空言否認犯罪，顯不足採。
二、被告不法侵害原告之配偶李啟通致死，既經認定，依民法第一百九十二條第二項
    及第一百九十五條規定，原告因而所受之損害，自應賠償責任。
四、茲所應審酌者，為原告所得請求被告賠償之金額，爰分述如左：
  (一)扶養費三百七十八萬五千八百九十九元部分：按民法第一千一百十六條之一、第
    一千一百十九條分別規定：「夫妻互負扶養之義務，其負扶養義務之順序與直系
    血親卑親屬同，其受扶養權利之順序與直系血親尊親屬同。」；「扶養之程度，
    應按受扶養權利者之需要與負扶養義務者之經濟能力及身分定之。」，是應以「
    扶養請求權人」「可能生存」期間之需要定之，然原告主張依「被害人（按即扶
    養義務人）可能生存期間定之，尚有誤會。次查原告為五十五年六月二十四日生
    ，於其配偶李啟通八十八年十月一日遇害時，為年滿三十三歲之人。又依八十八
    年台灣地區簡易生命表換算，原告之平均餘命為四六．五四歲，而原告僅請求扶
    養三十五年，尚無不合。又查政府自八十六年起，基本工資調整為每月一萬五千
    八百四十元，有教育部公報等資料在卷可稽（見本院卷第五五至五七頁）。又原
    告目前因身體不適，無法工作，又無任何收入、財產，業經其陳明在卷（見本院
    卷第二一頁），並有戶籍謄本、和信治癌中心醫院通知書等在卷可考（見二二至
    二四頁），自有受李啟通扶養權利，茲佐以霍夫曼計算表扣除中間利息，其計算
    公式如下：
    15840元ｘ12月ｘ19.9174（平均餘命三十五年之霍曼係數）＝0000000元（小數
    點以下四拾五入）
  　是原告請求扶養費三百七十八萬五千八百九十九元部分，應全部准許。
  (二)精神慰藉金七百萬元部分：原告主張其係一家庭主婦，日常生活均賴其配偶即李
    啟通照顧，平日夫妻感情甚篤，今李啟通遭被告夥同他人殺害，頓失依靠，生活
    頓時陷入困境。而被告正值壯年，僅因細故，即糾眾凌虐殺害李啟通，迄今仍無
    悔改之心，致原告肉體、精神確受極大痛若，尚屬可採。本院斟酌實際情況，及
    兩造之身分、地位、經濟能力等，認為原告請求七百萬元，尚嫌過高，應予核減
    為二百萬元，方屬公允，逾此數額之請求，為無理由。
  (三)從而，原告基於侵權行為之損害賠償請求權，請求被告賠償原告五百七十八萬五
    千八百九十九元，及自起訴狀繕本送達即九十年六月一日起，至清償日止，依法
    定利率計算之遲延利息部分，洵屬正當，應予准許。逾此部分所為之請求，為無
    理由，應予駁回。
乙、假執行之宣告：
    原告陳明願供擔保，聲請宣告假執行，經核其勝訴部分，合於法律規定，酌定相
    當擔保金額宣告之；其餘假執行之聲請，因訴之駁回而失所附麗，不予准許，併
    予駁回。
丙、結論：本件原告之訴，為一部有理由，一部無理由，依民事訴訟法第七十九條但
    書、第四百六十三條、第三百九十條第二項，判決如主文。
中　　　華　　　民　　　國　　九十一　　年　　　三　　　月　　　六　　　日
~B1民事第六庭審判長法　官　吳火川
~B2　　　　　　　　法　官　饒鴻鵬
~B3　　　　　　　　法　官　陳繼先
右為正本係照原本作成。
如對本判決上訴，須於收受判決送達後二十日內向本院提出上訴書狀，其未表明上訴
理由者，應於提出上訴後二十日內向本院提出上訴理由書（須按他造人數附具繕本）
，並繳納送達用雙掛號郵票拾份（每份參拾肆元）。
上訴時應提出委任律師或具有律師資格之人之委任狀；委任有律師資格者，另應附具
律師及格證書及釋明委任人與受任人有民事訴訟法第四百六十六條之一第一項但書或
第二項（詳附註）所定關係之釋明文書影本。
~B 　 　　　　　　書記官　劉建智
中　　　華　　　民　　　國　　九十一　　年　　　三　　　月　　　八　　　日
附註：
民事訴訟法第四百六十六條之一（第一項、第二項）
對於第二審判決上訴，上訴人應委任律師為訴訟代理人。但上訴人或其法定代理人具
有律師資格者，不在此限。
上訴人之配偶、三親等內之血親、二親等內之姻親，或上訴人為法人、中央或地方機
關時，其所屬專任人員具有律師資格並經法院認為適當者，亦得為第三審訴訟代理人
。
                                                                        Ｈ
